【裁判字號】    98,交聲,476
【裁判日期】    981228
【裁判案由】    聲明異議
【裁判全文】
臺灣嘉義地方法院交通事件裁定         98年度交聲字第475號
原處分機關  交通部公路總局嘉義區監理所嘉義市監理站
異  議  人
即受處分人  甲○○
上列受處分人因違反道路交通管理處罰條例案件，對於交通部公
路總局嘉義區監理所嘉義市監理站於中華民國九十八年十一月二
十三日所為之處分（原處分案號：嘉監義裁字第裁76-l00000000
號、嘉監義裁字第裁76-l00000000號），聲明異議，本院裁定如
下：
    主  文
原處分均撤銷。
甲○○不罰。
    理  由
一、原處分意旨略以：受處分人即異議人甲○○於民國九十八年
    五月六日二十三時五分許，駕駛車牌號碼3299 -UJ號自用小
    客車，在彰化縣田中鎮○○路，因「行車速度超過規定之罪
    高時速四十公里以上六十公里以下」及「拒絕停車接受稽查
    而逃逸」，經彰化縣警察局依道路交通管理處罰條例第四十
    條、第六十條第一項之規定製單逕行舉發異議人違反上開規
    定，嗣經原處分機關於九十八年十一月二十三日以嘉監義裁
    字第裁76-l00000000號及第裁76-l00000000號分別裁處罰鍰
    新臺幣（下同）二千四百元及六千元等情。
二、聲明異議意旨則以：異議人九十六年間與當鋪因借貸關係，
    該車牌號碼3299 -UJ號自用小客車已於九十七年三月間遭當
    鋪取走，從此以後陸續接到各項違規罰單。本件違規採證照
    片上之車輛車型明顯與原國瑞車車型不同，為此聲明異議等
    語。
三、按法院受理交通事件，準用刑事訴訟法之規定，道路交通管
    理處罰條例第八十九條前段定有明文。又道路交通案件處理
    辦法第二十條亦規定，交通法庭認為聲明異議有理由者，應
    以裁定將原處分經聲明異議部分撤銷，並自為裁定。次按認
    定不利於被告之事實，須依積極證據，苟積極證據不足為不
    利於被告事實之認定時，即應為有利於被告之認定，更不必
    有何有利之證據；且事實之認定，應憑證據，如未能發現相
    當證據，或證據不足以證明，自不能以推測或擬制之方法，
    以為裁判基礎；而認定犯罪事實所憑證據，雖不以直接證據
    為限，間接證據亦包括在內；然而無論直接或間接證據，其
    為訴訟上之證明，須於通常一般之人均不致有所懷疑，而得
    確信其為真實之程度者，始得據為有罪之認定，若其關於被
    告是否犯罪之證明未能達此程度，而有合理性懷疑之存在，
    致使無從形成有罪之確信，根據「罪證有疑，利於被告」之
    證據法則，即不得遽為不利被告之認定，分別有最高法院三
    十年上字第八一六號、四十年臺上字第八六號、七十六年臺
    上字第四九八六號等判例可資參照。而監理機關對於受處分
    人裁處罰鍰乃因受處分人違規行為而對其所為之不利益處分
    ，故依上開規定，法院受理交通事件，亦應有前揭原則之適
    用。
四、經查：
  （一）駕駛懸掛車牌號碼3299 -UJ號車牌自用小客車之駕駛人
        於九十八年五月六日二十三時五分許，在彰化縣田中鎮
        ○○路，因「行車速度超過規定之罪高時速四十公里以
        上六十公里以下」及「拒絕停車接受稽查而逃逸」，經
        彰化縣警察局依道路交通管理處罰條例第四十條、第六
        十條第一項之規定製單逕行舉發等情，有舉發違反道路
        交通管理事件通知單二紙及違規採證照片三幀附卷可稽
        。是此部分事實，固堪認定。
  （二）異議人辯稱：異議人九十六年間與當鋪因借貸關係，該
        車牌號碼3299 -UJ號自用小客車已於九十七年三月間遭
        當鋪取走，從此以後陸續接到各項違規罰單。本件違規
        採證照片上之車輛車型明顯與原國瑞車車型不同等語。
        而異議人所有車牌號碼3299 -UJ號自用小客車之車型為
        國瑞廠牌、ST3EPN型式之白色自用小客車等情，有異議
        人提出之行車執照影本乙份在卷可稽。經本院向原處分
        機關調取國瑞廠牌、ST3EPN型式之自用小客車之外觀圖
        示資料，顯示該廠牌型式之自用小客車左右後車燈位置
        分別緊鄰後方懸掛車牌，且後方車燈均呈完整之長方形
        等情，此有原處分機關九十八年十二月十四日嘉監義四
        字第0981001398號函附之汽油車輛規格表、外觀圖示及
        照片各乙份在卷可稽；對照本件違規採證照片顯示違規
        車輛之左右後車燈之位置均未緊鄰車牌，且左右後車燈
        並非呈完整長方形，此觀卷附違規採證照片即明，足見
        上開違規採證照片內之違規車輛型式與異議人所有上開
        自用小客車之型式不同，堪認係由其他型式車輛懸掛號
        碼3299 -UJ號車牌行駛時違規無誤。而異議人於九十六
        年八月九日確以該輛車牌號碼3299 -UJ號自用小客車（
        當時車牌號碼為C3 -1460號）作為標的與案外人張宏富
        簽訂動產抵押契約書並於同日申登等情，則有原處分機
        關上開函文所附動產抵押契約書及動產擔保交易設定登
        記申請書各乙份在卷可佐，均足徵異議人上開辯詞，並
        非子虛，從而，自難遽認九十八年五月六日二十三時五
        分許，在彰化縣田中鎮○○路有上開違規行為者即為異
        議人甚明。
五、綜上所述，本件受處分人堅決否認其有上開違規之事實，依
    卷內證據亦無從使本院確信受處分人確有原處分所指違規行
    為，即應為有利於受處分人之認定，始符上開證據裁判原則
    。準此，原處分機關上開嘉監義裁字第裁76-l00000000號、
    嘉監義裁字第裁76-l00000000號處分，遽予裁罰，均有未洽
    。故本件異議為有理由，應由本院將原處分均撤銷，改諭知
    受處分人不罰，以資適法。
六、據上論斷，應依道路交通案件處理辦法第二十條，裁定如主
    文。
中    華    民    國    98    年    12    月    28    日
                  交通法庭  法  官  曾宏揚
上列正本證明與原本無異。
如不服本裁定，應於裁定送達後5日內向本院提出抗告狀（應附
繕本）。
中    華    民    國    98    年    12    月    28    日
                            書記官  陳慶昀

司法院資訊處製作；財團法人民間司法改革基金會備份。
